【裁判字號】    98,簡上,916
【裁判日期】    981130
【裁判案由】    詐欺
【裁判全文】
臺灣桃園地方法院刑事判決             98年度簡上字第916號
上  訴  人  甲○○
上列上訴人因詐欺案件，不服本院中華民國98年5 月27日98年度
壢簡字第1304號第一審刑事簡易判決（聲請簡易判決處刑案號：
97年度偵字第23873 號），暨移送併案審理（臺灣彰化地方法院
檢察署98年度偵緝字第535 號），提起上訴，本院管轄之第二審
合議庭判決如下：
    主  文
上訴駁回。
    事  實
一、甲○○於民國97年10月24日晚間8 時前某時，在桃園縣中壢
    市○○路肯德基速食店前，明知提供自己之金融帳戶供他人
    使用，可供他人用為財產犯罪之工具，竟基於幫助詐欺之不
    確定故意，將己所有之渣打商業銀行金陵分行（下稱渣打銀
    行）帳號00000000000000000 號帳戶提款卡及密碼，交付予
    某姓名年籍不詳之成年男子，嗣該姓名年籍不詳男子所屬之
    詐騙集團，即意圖為自己不法之所有，先於97年10月24日下
    午4 時許，透過網路與乙○○聯繫，並佯稱欲與之交友，雙
    方並約定於彰化縣彰化市臺灣大戲院前見面，嗣乙○○依約
    於同日晚間8 時許抵達臺灣大戲院後，該詐騙集團之所屬成
    員即撥打電話予乙○○，佯稱見面需先至提款機匯款確認身
    分為由，致乙○○（聲請簡易判決處刑書誤載為「甲○○」
    ）陷於錯誤，乃依該詐騙集團所屬成員之指示，先後同日晚
    間9 時2 分、9 時21分許分別將新臺幣（下同）2 萬元、8
    萬元，以現金存入（聲請簡易判決處刑書誤載為「轉匯」）
    之方式，將前開金額各存入甲○○前開渣打銀行帳戶；嗣經
    乙○○（聲請簡易判決處刑書誤載為「甲○○」）察覺有異
    ，乃撥打165 號反詐騙專線查詢後方知受騙，因而報警，始
    悉上情。
二、案經桃園縣政府警察局平鎮分局報請臺灣桃園地方法院檢察
    署檢察官偵查後聲請簡易判決處刑。
    理  由
一、證據能力方面
    按被告以外之人於審判外之言詞或書面陳述，除法律有規定
    者外，不得作為證據；又被告以外之人於審判外之陳述，雖
    不符合刑事訴訟法第159 條之1 至第159 條之4 之規定，而
    經當事人於審判程序同意作為證據，法院審酌該言詞陳述或
    書面陳述作成時之情況，認為適當者，亦得為證據，而當事
    人、代理人或辯護人於法院調查證據時，知有上開不得為證
    據之情形，而未於言詞辯論終結前聲明異議者，視為有前項
    之同意，刑事訴訟法第159 條第1 項及第159 條之5 分別定
    有明文。查證人乙○○於警詢時所為之陳述、內政部警政署
    反詐騙諮詢專線紀錄表、受理詐騙帳戶通報警示簡便格式表
    、報案三聯單、被害人乙○○渣打銀行上開帳戶存摺封面及
    內頁影本、開戶資料、活期存款明細查詢表、交易明細表、
    0000000000號電話通聯記錄查詢表等，雖均為被告以外之人
    於審判外之言詞及書面陳述，然經本院於審判程序提示予被
    告並告以要旨，均經被告與檢察官表示無意見，且均未聲明
    異議。本院審酌上開證人警詢筆錄之記載，並無不正取供之
    情事；前開渣打銀行上開帳戶存摺封面及內頁影本、開戶資
    料、活期存款明細查詢表、交易明細表及0000 000000 號電
    話通聯記錄查詢表，亦足佐證本件詐欺取財犯罪發生之情形
    ，是就該等審判外言詞或書面陳述作成時之情況，均應認為
    適當，依前揭法條意旨，均得援為本案證據。
二、事實認定方面
    訊據被告甲○○矢口否認有何幫助詐欺取財犯行，辯稱：伊
    係應徵工作所以才將上開渣打銀行帳戶金融卡，交給佯稱應
    徵工作之人云云。經查：
(一)、被害人乙○○分別於97年10月24日晚間9 時2 分、9 時21分
    許，遭詐騙集團成員撥打電話，佯稱交友見面需先至提款機
    匯款確認身分為由，致乙○○陷於錯誤，乃依該詐騙集團所
    屬成員之指示，先後將2 萬元、8 萬元，分別存入至張騫塵
    前開渣打銀行帳戶帳戶內等情，業據證人即被害人乙○○於
    警詢中證述明確，復有內政部警政署反詐騙諮詢專線紀錄表
    、受理詐騙帳戶通報警示簡便格式表、報案三聯單、被害人
    乙○○渣打銀行上開帳戶存摺封面及內頁影本、開戶資料、
    活期存款明細查詢表、交易明細表等資料影本附卷可憑，足
    證被害人乙○○遭詐騙之款項，確均匯入被告之上開帳戶內
    ，是被告之上開帳戶確有供詐騙集團作為實施詐欺犯行之用
    等情，應堪認定。
(二)、被告甲○○雖以上詞置辯，惟查，被告於警詢時供稱：伊係
    於97年10月18日看自由時報廣告版上的求職廣告，撥打0000
    000000號電話或0000000000號電話應徵工作，對方自稱是應
    徵電子遊戲的工作，因而才在97年10月22日12時30分約在桃
    園縣中壢市○○路的肯德基前將提款卡、密碼及身分證影本
    交付給對方，對方跟伊說97年10月25日可以上班了，後來在
    97年10月24日晚上對方來電說伊的提款卡有問題，要伊去刷
    存簿，伊因為要去上班，且懷疑所以才沒去刷存簿，後來在
    97年10月25日早上伊打電話給對方，對方沒有接，伊就去銀
    行刷存簿才發現有問題等語（見臺灣桃園地方法院檢察署97
    年度偵字第23837 號偵查卷宗第4 頁至第5 頁），而被告另
    於本院審理提出其當時應徵工作所觀覽之報紙1 份為證（見
    本院98年度簡上字第916 號卷第25頁），惟觀諸被告所提出
    之報紙日期為97年10月20日，且被告所指稱該報紙上之求職
    廣告電話為「0000000000」，求職項目為「男女外勤」，顯
    與被告辯稱其係97年10月18日或19日閱覽前開報紙後應徵工
    作、撥打電話為「0000000000、0000000000」、應徵之工作
    性質為「經營電子遊戲業」等語有所齟齬，是被告辯詞是否
    可信，容屬有疑，且被告於本院審理時提供之報紙，被告自
    承一直由其保管中，並非事後尋得，則被告於警詢時當無誤
    稱撥打求職電話之日期及所撥打之電話號碼之可能。復被告
    於本院時辯稱警詢筆錄所述之二支電話，是對方與其聯絡之
    號碼，其與對方聯絡係撥打報紙上得電話，但被告於警詢時
    係供稱其只以「0000000000、0000000000」與對方聯絡，對
    方來電時並無顯示來電號碼，是其辯詞前後顯有不一，其可
    信性，尚有可疑。又倘若被告確係應徵工作而將前開提款卡
    及密碼交付他人以作為測試薪資得否轉帳之用，則衡情被告
    為應徵工作之人，應當對其薪資得否轉帳至為關心才是，然
    被告警詢時供稱98年10月24日晚上對方來電告知其提款卡有
    問題要其去銀行刷存簿，然因其要去上班且因為懷疑所以沒
    有去刷存簿等語，被告竟對此毫不在乎而置之不理，此違情
    之舉，亦徵其辯稱交付提款卡及密碼係為應徵工作云云，尚
    不足採。綜上各節，足認被告辯稱伊應徵工作所以交付提款
    卡云云，顯屬卸責之詞，並不可採。
(三)、按任何人均可辦理金融帳戶存摺、提款卡使用，如無正當理
    由，實無租借他人存摺、提款卡使用之理，而存摺、提款卡
    及密碼亦事關個人財產權益之保障，其專有性甚高，除非本
    人或與本人親密關係者，難認有何理由可自由流通使用該存
    摺、提款卡及密碼，一般人均有妥為保管及防止他人任意使
    用之認識，縱特殊情況偶需交付他人使用，亦必深入瞭解用
    途及合理性，始予提供，且該等專有物品如落入不明人士手
    中，而未加以闡明正常用途，極易被利用為與財產有關之犯
    罪工具，而有犯罪意圖者，非有正當理由，竟徵求他人提供
    帳戶，客觀上可預見其目的，係供為某筆資金之存入，後再
    行領出之用，且該筆資金之存入及提領過程係有意隱瞞其流
    程及行為人身分曝光之用意，一般人本於一般認知能力均易
    於瞭解，報章媒體復一再披露詐騙集團為規避查緝，故使用
    他人帳戶以遂行詐欺之不法犯罪態樣。被告為一智慮健全、
    有社會經驗之成年人，對此自難諉為不知，復被告上訴時已
    供稱：伊10月22日將提款卡與密碼交給他人，之後伊擔心有
    事，於23日還有去刷存簿看帳戶有無異常資金進出（見本院
    卷第22頁），足見被告將系爭帳戶之提款卡及密碼交付不詳
    之人時，即已預見有遭他人不法利用之可能性，竟仍將其上
    開銀行帳戶提款卡及密碼交付該來路不明之人，是縱無證據
    證明被告明知該人之犯罪態樣係以該帳戶供詐欺取財之用，
    惟其顯具縱有人以其金融帳戶實施詐欺取財犯罪亦不違背其
    本意之幫助意思至明。
(四)、綜上，本件事證明確，被告前揭犯行，洵堪認定，應依法論
    科。
三、論罪科刑方面
    按幫助犯之成立，主觀上行為人須有幫助故意，客觀上須有
    幫助行為，意即需對於犯罪與正犯有共同之認識，而以幫助
    之意思，對於正犯資以助力，而未參與實施犯罪之行為者而
    言。被告將所有之上開渣打銀行帳戶之金融卡及金融卡提款
    密碼一併交付姓名、年籍均不詳之人，供其詐騙被害人財物
    ，顯係基於幫助他人詐取財物之犯意所為，屬刑法詐欺罪構
    成要件以外之行為，被告既以幫助他人犯罪之意思而參與犯
    罪構成要件以外之行為，自應成立刑法第339 條第1 項詐欺
    取財罪之幫助犯，並依刑法第30條第2 項規定減輕其刑。檢
    察官移送併辦之臺灣彰化地方法院檢察署98年度偵緝字第53
    5 號案件，與本案被害人乙○○遭詐騙之事實，為事實上同
    一案件，併此敘明。原審適用刑事訴訟法第449 條第1 項前
    段、第3 項、第454 條第2 項，刑法第30條第1 項前段、第
    2 項、第339 條第1 項、第41條第1 項前段，刑法施行法第
    1 條之1 第1 項、第2 項前段，量處被告有期徒刑4 月，如
    易科罰金，以1,000 元折算1 日，經核認事用法及量刑均無
    不當，被告仍執前揭辯詞為由提起上訴，洵無理由，應予以
    駁回。
據上論斷，應依刑事訴訟法第455 條之1 第1 項、第3 項、第36
8 條，判決如主文。
本案經檢察官蔡正傑到庭執行職務
中    華    民    國    98    年    11    月    30    日
                      臺灣桃園地方法院刑事第四庭
                          審判長法  官  袁雪華
                                法  官  林宜靜
                                法  官  張宇葭
以上正本證明與原本無異。
本件不得上訴。
                                書記官  高  平
中    華    民    國    98    年    12    月    1     日


司法院資訊處製作；財團法人民間司法改革基金會備份。
